最高法院刑事判決　　　　　　　　　 110年度台上字第5743號
上　訴　人　温德安


　　　　　　楊朝景



　　　　　　劉力瑜


上 列 1 人
選任辯護人　林堡欽律師
上列上訴人等因違反毒品危害防制條例等罪案件，不服臺灣高等
法院臺中分院中華民國110年4月8日第二審判決（110年度上訴字
第150號，起訴案號：臺灣苗栗地方檢察署109年度偵字第4066、
4994號），提起上訴，本院判決如下：
    主  文
上訴駁回。
    理  由
一、按刑事訴訟法第377 條規定，上訴於第三審法院，非以判決
    違背法令為理由，不得為之。是提起第三審上訴，應以原判
    決違背法令為理由，係屬法定要件。如果上訴理由書狀並未
    依據卷內訴訟資料，具體指摘原判決不適用何種法則或如何
    適用不當，或所指摘原判決違法情事，顯與法律規定得為第
    三審上訴理由之違法情形，不相適合時，均應認其上訴為違
    背法律上之程式，予以駁回。
二、上訴要旨
  ㈠上訴人温德安上訴意旨略稱：
  1.温德安已坦承原審依「所知輕於所犯，從其所知」之錯誤理
    論，論處共同運輸第三級毒品之犯行，並如實交代其餘共犯
    之分工方式。而温德安係遭姓名、年籍不詳綽號「君哥」之
    男子所欺騙而誤運海洛因，其數量僅有7 包，在進入海關即
    遭截獲，復未取得報酬，自有情輕法重之情形，原判決未適
    用刑法第59條酌減其刑，並依同法第57條規定從輕量刑，仍
    判處有期徒刑4年2月，顯不符比例原則，而有違法。
  2.原判決徒以温德安所犯為運輸第三級毒品罪，而不依刑法第
    59條酌減其刑，已違反「禁止重複評價原則」，亦有違誤云
    云。
  ㈡上訴人楊朝景上訴意旨略稱：
  1.楊朝景已供出其毒品來源為綽號「君哥」之盧麒君，雖未達
    可合理懷疑其涉案之門檻，惟仍應列為從輕量刑之因素，原
    判決未予審酌，其量刑已違反比例原則。且楊朝景所犯運輸
    第三級毒品罪，對社會治安固有危害，然其甫滿20歲，又無
    犯罪前科，本件僅係聽命行事，擔任收貨人，應認具有可憫
    恕之情，原判決未依刑法第59條予以酌減其刑，自屬違誤。
  2.楊朝景係因一時失慮而為本案犯行，且有正當工作，應認其
    所宣告之刑以暫不執行為適當，原判決未予宣告緩刑，更有
    違法云云。
  ㈢上訴人劉力瑜上訴意旨略稱：
  1.依温德安、楊朝景2人之供述，於民國109年7月2日（下稱案
    發日），僅係楊朝景接受温德安指示而領取系爭包裹，劉力
    瑜並未涉入而參與運輸毒品之犯罪構成要件行為。而劉力瑜
    單純為包裹收件之英文翻譯及拍攝警車照片等構成要件外之
    行為，已為原判決事實所載明，並未收取報酬，充其量祇成
    立幫助犯。雖劉力瑜預定另於109年7月7 日領取包裹，惟尚
    屬未定，原判決猶論以共同運輸第三級毒品罪，除與卷內證
    據不合，亦與其事實之記載不相一致，其判決理由自屬矛盾
    。至於楊朝景係遲至案發日前3、4天，始同意從事本案運輸
    毒品犯行，原判決認定劉力瑜係於109年6月間已與温德安、
    楊朝景2 人達成運輸毒品之共同謀議，亦有違誤。而上開事
    實及時間順序，攸關於劉力瑜有無共同犯意之聯絡，原審未
    予調查詰問温德安、楊朝景2 人，更有證據調查職責未盡之
    違法。
  2.劉力瑜就本案並未與温德安、楊朝景2 人約定或收取報酬，
    其惡性較輕，原判決仍處以有期徒刑3 年10月，與楊朝景所
    處之刑相同，亦有量刑違反公平原則、比例原則之疏誤云云
    。
三、惟查：
  ㈠原判決綜合全案證據資料，本於事實審法院採證認事之職權
    行使及推理作用，認定温德安、楊朝景、劉力瑜（下稱上訴
    人等）確有其犯罪事實欄所載犯行，因而撤銷第一審之科刑
    判決，改判仍各從一重論處上訴人等共同運輸第三級毒品罪
    刑（另均想像競合犯懲治走私條例第2條第1項之私運管制物
    品進口罪），已詳細說明其採證認事的理由。所為論斷，亦
    俱有卷證資料可資覆按。
  ㈡證據之評價，亦即證據之取捨及其證明力如何，係由事實審
    法院依其調查證據所得心證，本其確信裁量判斷，倘不違反
    客觀存在的經驗法則或論理法則，即難僅憑自己主觀，遽指
    違法，而資為上訴第三審的適法理由。
    原判決係依憑劉力瑜已自承於案發日前2、3周，温德安曾告
    知伊與楊朝景稱：代領包裹可以賺取報酬，伊原本預定要於
    同年7月7日代領另件包裹，而案發日只是一起去看看怎麼做
    ，温德安有拿郵包收件資料，請伊幫忙翻譯，伊當時有看到
    警察，温德安還叫伊拍照，回傳給「君哥」等語；證人温德
    安、楊朝景之證述；暨卷內財政部關務署臺北關扣押貨物運
    輸工具收據及搜索筆錄、單筆艙單資料清表、手機通話紀錄
    翻拍照片及法務部調查局濫用藥物實驗室鑑定書等證據。並
    就劉力瑜辯稱伊僅為幫助犯云云，認不足採信，予以指駁、
    敘明：劉力瑜至遲於109年6月間，已與温德安、楊朝景形成
    輪流出名代領毒品包裹，以獲取報酬之共同協議，並談妥後
    續於案發日、同年7月7日之分工以遂行犯罪，自是以自己犯
    罪之意思而參與本案犯行，並非僅止於幫助他人犯罪之犯意
    而已；至於劉力瑜縱無法於本案犯行獲取報酬，亦未逾越渠
    等事前分工之協議，尚不足否定其間所存之共同犯意聯絡等
    旨。因而認定劉力瑜確有前述共同運輸第三級毒品之犯行。
    此乃原審就卷內證據於踐行調查程序後，本諸合理性裁量而
    為前開證據評價之判斷。茲上訴人等之上訴意旨對原審之前
    揭論斷，究竟有何違背客觀存在的經驗法則或論理法則之違
    法情形，並未確實依據卷內訴訟資料為具體之指摘，劉力瑜
    上訴意旨1 關於此部分，仍執前開陳詞，指摘原判決為違背
    法令。經核係以片面說詞，對原審採證認事職權之適法行使
    ，並已於理由內說明、且調查明確的事項，漫事指摘，與法
    律規定得為第三審上訴理由的違法情形，不相適合。
  ㈢刑法第59條於94年2月2日之修正理由，即為防止酌減其刑之
    濫用，而嚴定其適用之條件，以免法定刑形同虛設，破壞罪
    刑法定之原則，是以此之酌量減輕其刑，必須犯罪另有特殊
    之原因與環境等，因在客觀上顯然足以引起一般同情，認為
    縱予宣告「法定最低度刑」猶嫌過重者，始有其適用，而濟
    法定刑之窮，以符罪刑相當原則。亦即必需配合法定最低度
    刑觀察其刑罰責任是否相當，不得僅以刑法第57條所列之犯
    罪情狀即據為酌量減輕之理由。原判決因此敘明：温德安、
    楊朝景所犯共同運輸第三級毒品、私運管制物品進口之犯罪
    情節，對社會治安所生之影響，尚難認輕微，且其等不顧政
    府立法嚴禁毒品，並以高度刑罰來遏止毒品氾濫之問題，及
    運輸毒品對施用者及社會之不良影響而仍為前揭犯行，在客
    觀上實均無何足以引起一般同情而認科以最低刑度仍嫌過重
    之情事，且依其等所陳之犯罪動機、目的、智識程度、家庭
    、經濟狀況、犯罪手段及犯罪後之態度等情，固均足為量刑
    之參考，然均尚非屬刑法第59條所稱之犯罪情狀顯可憫恕之
    情事，認尚無從適用刑法第59條規定酌量減輕其刑等詞，此
    乃事實審法院裁量職權之適法行使，並無所指之違法。温德
    安、楊朝景此部分上訴意旨，仍執陳詞，指摘原判決違誤，
    並非適法之第三審上訴理由。
  ㈣刑之量定、是否宣告緩刑，均屬法院得依職權自由裁量之事
    項，而量刑判斷當否之準據，應就判決之整體觀察為綜合考
    量，不可摭拾其中片段，遽予評斷，倘已以行為人之責任為
    基礎，並斟酌刑法第57條各款所列情狀，在法定刑度之內予
    以裁量，又未濫用其職權，即不得遽指為違法。原判決已說
    明：依上訴人等共同運輸第三級毒品、私運管制物品進口之
    犯罪手段、情節、分工，及其等私運及運輸之毒品數量、純
    度，對國人生命、身體及社會治安所生危害，而温德安參與
    程度較之楊朝景、劉力瑜為深，楊朝景為出名領取包裹之人
    ，劉力瑜則從事翻譯文件、陪同領取包裹及把風等工作，及
    其等之犯罪後態度等一切情狀，而為刑之量定；並交代：楊
    朝景經撤銷改判後之刑期，不合於刑法第74條第1 項所定得
    宣告緩刑之要件，而不予諭知緩刑等詞，所為刑之量定，既
    在法定刑的範圍內，又無濫用自由裁量權限的情形，從形式
    上觀察，核無違反罪刑相當原則及比例原則等情形存在。上
    訴人等此部分之上訴意旨，俱僅係依憑主觀而任意指摘，尚
    難認係適法的上訴第三審理由。
四、綜上所述，應認上訴人等之上訴，均不合法律上之程式，予
    以駁回。
據上論結，應依刑事訴訟法第395條前段，判決如主文。
中    華    民    國   110    年    11    月    17    日
                  刑事第五庭審判長法  官  吳  信  銘  
                                  法  官  何  菁  莪  
                                  法  官  梁  宏  哲  
                                  法  官  沈  揚  仁  
                                  法  官  蔡  廣  昇  
本件正本證明與原本無異
                                  書記官
中    華    民    國   110    年    11    月    24    日